臺灣臺南地方法院刑事判決　　　　　　　100年度訴字第384號
公　訴　人　臺灣臺南地方法院檢察署檢察官
被　　　告　張森堡
選任辯護人　李宗貴律師
　　　　　　劉玟欣律師
上列被告因違反槍砲彈藥刀械管制條例案件，經檢察官提起公訴
（100年度偵字第2177號），本院判決如下：
    主  文
張森堡犯非法持有空氣槍罪，處有期徒刑拾月，併科罰金新臺幣
伍萬元，罰金如易服勞役，以新臺幣壹仟元折算壹日，扣案如附
表編號 1所示空氣槍壹枝沒收；又犯非法持有空氣槍罪，處有期
徒刑拾月，併科罰金新臺幣伍萬元，罰金如易服勞役，以新臺幣
壹仟元折算壹日，扣案如附表編號 2所示空氣槍壹枝沒收；又犯
非法持有空氣槍罪，處有期徒刑拾月，併科罰金新臺幣伍萬元，
罰金如易服勞役，以新臺幣壹仟元折算壹日，扣案如附表編號 3
所示空氣槍壹枝沒收；又犯非法持有空氣槍罪，處有期徒刑拾月
，併科罰金新臺幣伍萬元，罰金如易服勞役，以新臺幣壹仟元折
算壹日，扣案如附表編號 4所示空氣槍壹枝沒收。應執行有期徒
刑貳年，併科罰金新臺幣拾陸萬元，罰金如易服勞役，以新臺幣
壹仟元折算壹日，扣案如附表編號1至4所示空氣槍肆枝均沒收。
緩刑伍年，並應向公庫支付新臺幣貳拾萬元。
    事  實
一、張森堡明知未經許可，不得持有具殺傷力之空氣槍，竟分別
    基於持有具殺傷力空氣槍之犯意，於民國92、93年間某日起
    迄96年間某日止，分四次於不詳時間，在臺南市○○○路之
    「上泓模型店」，購入如附表所示具殺傷力之空氣槍各一枝
    ，而未經許可，持有各該空氣槍。嗣員警執行網路巡邏勤務
    ，發覺張森堡於網路上訂購一般多為具殺傷力之空氣槍所使
    用之鉛彈喇叭彈、CO2刺破閥、刺破嘴O環、狙擊鏡等物，認
    張森堡可能持有具殺傷力之空氣槍，乃向本院聲請核發搜索
    票，於100年1月25日前往張森堡位在臺南市○○區○○路六
    段 702號住處搜索，惟一無所獲。然前往搜索員警並未放棄
    ，遂依其主觀認定再度詢問張森堡究竟有無持有具殺傷力之
    空氣槍，張森堡聽聞後，遂主動將其藏放於上址四樓加蓋之
    鐵皮閣樓如附表所示具殺傷力之空氣槍全數取出報繳予員警
    ，自首而接受裁判。
二、案經臺中市政府警察局第五分局移請臺灣臺南地方法院檢察
    署檢察官偵查起訴。
    理  由
一、證據能力方面：
    本案檢察官所舉用以證明被告張森堡犯罪暨本院依職權調查
    之各項證據，均未據被告及其選任辯護人表示不同意採為證
    據之意思，且無事實顯示係公務員因違法蒐證所取得之證據
    ，本院審酌該等供述證據、非供述證據作成時之情況暨各該
    證據之性質，亦認為適於作為證據，爰依刑事訴訟法第 159
    條之5等規定，於100年 5月31日審理時當庭裁定認為均有證
    據能力，合先敘明。
二、實體方面：
  (一)訊據被告張森堡對於上開犯罪事實，均坦承不諱，且扣案如
    附表所示空氣槍經送內政部警政署刑事警察局鑑定結果，亦
    認各該空氣槍均有殺傷力（詳細鑑定意見如附表殺傷力鑑定
    結果欄所示），此有該局100年2月21日刑鑑字第1000015016
    號函檢附之槍彈鑑定書一份在卷可憑（見偵查卷第19至25頁
    ），此外復有如附表所示具殺傷力之空氣槍四枝扣案暨照片
    六幀（見警卷第22至24頁）在卷可資佐證，足認被告之自白
    與事實相符，應可採信。本案事證明確，被告犯行洵堪認定
    ，應依法論科。
  (二)按未經許可持有槍枝，其持有之繼續，為行為之繼續，亦即
    一經持有槍枝，罪已成立，但其完結須繼續至持有行為終了
    時為止；其間法律縱有變更，然其行為既繼續實施至新法施
    行以後，即與犯罪後法律有變更之情形不同，不生新舊法比
    較適用之問題（最高法院95年度台上字第2250號判決意旨參
    照）。是核被告所為，係犯槍砲彈藥刀械管制條例第8條第4
    項之非法持有空氣槍罪。又被告於本院審理中，自承係於92
    年至96年間，分次購入如附表所示各該空氣槍（見本院卷第
    43頁正面），則其各次購入各該空氣槍之時間相距甚遠，顯
    見犯意各別，持有時間相異，應予分論併罰。
  (三)復按犯本條例之罪自首，並報繳其持有之全部槍砲、彈藥、
    刀械者，減輕或免除其刑，槍砲彈藥刀械管制條例第18條第
    1 項前段定有明文。又「刑法第62條所謂發覺，固非以有偵
    查犯罪權之機關或人員確知其人犯罪無誤為必要，而於對其
    發生嫌疑時，即得謂為已發覺；但此項對犯人之嫌疑，仍須
    有確切之根據得為合理之可疑者，始足當之，若單純主觀上
    之懷疑，要不得謂已發生嫌疑」，最高法院72年台上字第64
    1號判例意旨可資參照。查槍砲彈藥刀械管制條例第18條第1
    項前段關於自首之規定，乃刑法第62條之特別規定，則於認
    定行為人是否成立槍砲彈藥刀械管制條例第18條第 1項前段
    所稱「自首」之情形，自應依最高法院前揭判例意旨予以判
    定。經查：
    1.本案偵辦員警之所以對被告發動搜索，乃員警執行網路巡
      邏時，發現被告於網路上訂購一般多為具殺傷力之空氣槍
      所使用之鉛彈喇叭彈、CO2刺破閥、刺破嘴O環、狙擊鏡等
      物，認被告可能持有具殺傷力之空氣槍，遂向本院聲請核
      發搜索票，前往其位在臺南市○○區○○路六段 702號住
      處搜索，此業據證人即本案執行搜索之員警盧明宗於本院
      審理中到庭證述明確（見本院卷第37頁正面至38頁正面）
      ，並經本院依職權調取本院 100年度聲搜字第76號搜索案
      卷查明屬實。
    2.又證人盧明宗於本院審理中，就本案查獲如附表所示四枝
      空氣槍之過程證稱：執行搜索當日，被告原已外出，現場
      僅有被告女友，而其女友表示將聯繫被告返回，渠等遂先
      行對被告前揭住處一樓進行搜索；當時雖曾搜得許多空氣
      槍，然該等空氣槍經渠等以內政部警政署刑事警察局發交
      員警使用之測試箱進行測試，均屬不具殺傷力之空氣槍；
      嗣被告返回後，渠等遂又於被告之陪同下，在上址被告住
      處逐層搜索，然並未發現如附表所示之空氣槍；之後渠詢
      問被告是否尚有藏放其他空氣槍，被告一開始表示沒有，
      之後渠與被告談了十餘分鐘，被告始將渠等帶往上址頂樓
      鐵皮閣樓，並陸續將如附表所示空氣槍自行取出；被告取
      出空氣槍之處，渠等先前業已搜索，但並無所獲等語（見
      本院卷第38頁正面至39頁反面）。
    3.綜合證人盧明宗上開證詞內容及本院依職權調取之前揭搜
      索案卷內容可知，本案偵辦員警向本院聲請核發搜索票時
      ，固係依據渠等執行網路巡邏勤務，發覺被告購買具殺傷
      力空氣槍所用物件，而有確切之根據得合理懷疑被告持有
      具殺傷力之空氣槍，然員警到場執行搜索後，既未查獲任
      何具殺傷力之空氣槍，則員警據以向本院聲請核發搜索票
      所憑相關事證，顯已不能獲得證明。至此，已難認員警主
      觀上懷疑被告持有具殺傷力之空氣槍乙節，有何確切之根
      據，自無從僅憑員警主觀之臆測，逕認被告持有具殺傷力
      空氣槍之犯行已遭「發覺」。是被告於員警執行搜索而未
      查獲任何具殺傷力空氣槍之情形下，逕行將如附表所示具
      殺傷力之空氣槍取出交予員警查扣，應認已符合自首之要
      件。又依證人盧明宗於本院審理中所為之證詞，渠等於被
      告將附表所示具殺傷力之空氣槍取出後，渠等又再度將被
      告上址住處頂樓搜索一次，確認並無其他槍械藏放（見本
      院卷第39頁反面），顯見被告確已將其所持有具殺傷力之
      空氣槍全數報繳。從而，被告既係於員警發覺其持有具殺
      傷力空氣槍犯行前，自首並報繳其所持有之全部具殺傷力
      之空氣槍，應認其所為業已符合槍砲彈藥刀械管制條例第
      18條第1項前段之要件，自應依法減輕其刑。
  (四)末按槍砲彈藥刀械管制條例第8條之規定已於100年1月5日修
    正公布，於該條增列第6項，明定：「犯第1項、第2項或第4
    項有關空氣槍之罪，其情節輕微者，得減輕其刑」，考其立
    法理由，乃「依司法院釋字第669號解釋，第1項以未經許可
    ，製造、販賣或運輸空氣槍為處罰要件部分，因空氣槍殺傷
    力較低，不論行為人犯罪情節之輕重，均以無期徒刑或 5年
    以上有期徒刑之重度自由刑相繩，尚嫌情輕法重，致罪責與
    處罰不相對應，對人民受憲法第 8條保障人身自由權所為之
    限制，有違憲法第23條之比例原則，應自該解釋98年12月25
    日公布之日起至遲於 1年屆滿時，失其效力；又第2項及第4
    項有關未經許可，轉讓、出租、出借、持有、寄藏或意圖販
    賣而陳列空氣槍之行為，其惡性均較未經許可，製造、販賣
    、運輸空氣槍為輕，不問行為人犯罪情節之輕重，以 5年以
    上或 3年以上10年以下有期徒刑相繩，亦有上開解釋所指情
    輕法重，致罪責與處罰不相對應，有違比例原則之情形，均
    應配合修正，爰增列第6項規定，犯第1項、第2項或第4項有
    關空氣槍之罪，其情節輕微者，得減輕其刑，俾兼顧實質正
    義及維護社會秩序，保障人民生命財產安全」。查被告雖持
    有如附表所示四枝具殺傷力之空氣槍，然被告有正當職業，
    且未曾因案受任何刑之宣告，有臺灣高等法院被告前案紀錄
    表在卷可憑，是其辯稱持有附表所示具殺傷力之空氣槍，純
    屬個人收藏，並非持之犯案，難謂不實，本院認其持有如附
    表所示四枝空氣槍，情節尚屬輕微，爰均依槍砲彈藥刀械管
    制條例第8條第6項之規定，減輕其刑，並遞減之。
  (五)爰審酌被告正值青壯，復有正當職業，且無前科，素行良好
    ，因自身賞玩之故，分次購入如附表所示具殺傷力之空氣槍
    而持有，所為雖屬可議，然其於員警執行搜索而無所獲後，
    自首並報繳其持有之全數具殺傷力之空氣槍，於偵審中復坦
    承犯行，態度良好，甚有悔意，兼衡以其智識程度、生活狀
    況等一切情狀，分別量處如主文所示之刑，並就併科罰金部
    分，均諭知罰金易服勞役之折算標準暨定其應執行刑。扣案
    如附表所示具殺傷力之空氣槍四枝，均係違禁物，應均依刑
    法第38條第1項第1款之規定宣告沒收。
  (六)末查被告前未曾因案受任何刑之宣告，素行良好，有臺灣高
    等法院被告前案紀錄表一份在卷可憑，其因一時短於思慮，
    罹此刑章，經此偵審科刑教訓，當知警惕，信無再犯之虞，
    本院因認所宣告之刑以暫不執行為適當，爰併諭知緩刑 5年
    ，以勵自新。惟為使被告能切實記取教訓，避免再犯，爰併
    依刑法第74條第2項第4款之規定，命被告向公庫支付新臺幣
    20萬元。
據上論斷，應依刑事訴訟法第299條第1項前段、槍砲彈藥刀械管
制條例第8條第4項、第6項、第18條第1項前段，刑法第11條前段
、第42條第3項前段、第51條第5款、第7款、第38條第1項第 1款
、第74條第1項第1款、第2項第4款，判決如主文。
本案經檢察官莊玲如到庭執行職務。
中    華    民    國   100    年    6     月    21    日
                  刑事第十四庭  審判長法  官  陳金虎
                                      法  官  孫淑玉
                                      法  官  周紹武
以上正本證明與原本無異。
如不服本判決應於收受本判後10日內向本院提出上訴書狀，並應
敘述具體理由。其未敘述上訴理由者，應於上訴期間屆滿後20日
內向本院補提理由書狀（均須按他造當事人之人數附繕本）「切
勿逕送上級法院」。
                                      書記官  徐晨芳
中    華    民    國   100    年    6     月    21    日
附錄本案論罪科刑法條全文：
槍砲彈藥刀械管制條例第8條第4項
未經許可，持有、寄藏或意圖販賣而陳列第1項所列槍枝者，處3
年以上10年以下有期徒刑，併科新臺幣7百萬元以下罰金。
┌────────────────────────────────────┐
│【附表】                                                                │
├──┬──────┬──────────────┬───────────┤
│編號│槍枝管制編號│動力來源及型號              │殺傷力鑑定結果        │
├──┼──────┼──────────────┼───────────┤
│  1 │0000000000  │口徑 4.5mm空氣槍，為西班牙GA│經以鉛彈試射三次，其中│
│    │            │MO廠製SHADOW CSI型，槍號為04│鉛彈（直徑 4.5mm、重量│
│    │            │-1C-000000-00 0J，以彈簧帶動│0.51 g）最大發射速度為│
│    │            │活塞壓縮氣體為發射動力。    │227 公尺／秒，計算其動│
│    │            │                            │能為13焦耳，換算其單位│
│    │            │                            │面積動能為81焦耳／平方│
│    │            │                            │公分。                │
├──┼──────┼──────────────┼───────────┤
│  2 │0000000000  │係氣體動力式槍枝，以外接高壓│經以鉛彈試射三次，其中│
│    │            │氣體鋼瓶內氣體為發射動力。  │鉛彈（直徑 4.5mm、重量│
│    │            │                            │0.51 g）最大發射速度為│
│    │            │                            │160 公尺／秒，計算其動│
│    │            │                            │能為 6.5焦耳，換算其單│
│    │            │                            │位面積動能為40焦耳／平│
│    │            │                            │方公分。              │
├──┼──────┼──────────────┼───────────┤
│  3 │0000000000  │係氣體動力式槍枝，以外接高壓│經以鉛彈試射三次，其中│
│    │            │氣體鋼瓶內氣體為發射動力。  │鉛彈（直徑 4.5mm、重量│
│    │            │                            │0.51 g）最大發射速度為│
│    │            │                            │195 公尺／秒，計算其動│
│    │            │                            │能為 9.6焦耳，換算其單│
│    │            │                            │位面積動能為60焦耳／平│
│    │            │                            │方公分。              │
├──┼──────┼──────────────┼───────────┤
│  4 │0000000000  │係氣體動力式槍枝，以小型高壓│經以金屬彈丸試射三次，│
│    │            │氣體鋼瓶內氣體為發射動力。  │其中彈丸（直徑 6.0mm、│
│    │            │                            │重量0.88 g）最大發射速│
│    │            │                            │度為 133公尺／秒，計算│
│    │            │                            │其動能為 7.7焦耳，換算│
│    │            │                            │其單位面積動能為27焦耳│
│    │            │                            │／平方公分。          │
└──┴──────┴──────────────┴───────────┘